臺灣彰化地方法院刑事判決　　　　　　　　　　　　八十九年度交訴字第一六號
　　公　訴　人　臺灣彰化地方法院檢察署檢察官
　　被　　　告　甲○○原名洪.
　　選任辯護人　黃文玲律師
　　　　　　　　陳忠儀律師
　　被　　　告　丙○○
　　選任辯護人　蔡嘉容律師
右列被告等因過失致死等案件，經檢察官提起公訴（八十九年度偵字第二二四九號）
，本院判決如左：
    主  文
甲○○從事業務之人，因業務上之過失致人於死，處有期徒刑貳年。
丙○○因過失致人於死，處有期徒刑捌月。
    事  實
一、甲○○係營業貨運曳引車司機，為從事駕駛業務之人，於民國八十八年三月二十
    四日十四時三十二分，駕駛車牌號碼ＸＫ─九一二號營業貨運曳引車，沿國道一
    號公路，由北往南方向行駛於內側車道，同時丙○○則駕駛車牌號碼ＧＨ─九九
    九六號自用小客車附載乙○○、丁○○，欲至彰化縣員林鎮及雲林縣古坑鄉等處
    接洽業務，沿國道一號公路，同一方向行駛於外側車道，其二人駕駛上開車輛行
    經國道一號公路約二一一公里南向車道處（屬彰化縣溪湖鎮轄區）時，丙○○原
    應注意汽車行駛高速公路，應依速限標誌指示，而該路段之最高速限為時速八十
    公里，且依當時情形，並無不能注意之情形，竟疏於注意，仍以時速約九十公里
    之速度超速行駛，另甲○○因慮及所駕駛之營業貨運曳引車，為大型車輛，依規
    定除超越前車外，應行駛於外側車道，乃打方向燈，欲行變換至外側車道，原應
    注意汽車在行駛途中，不得驟然或任意變換車道，如欲變換車道時，應先顯示方
    向燈告知前後車輛，並保持安全距離及間隔，方得變換車道，且依當時情形，亦
    無不能注意之情形，詎竟亦疏於注意，驟然變換至外側車道，因而擦撞及前開由
    丙○○以時速約九十公里之速度超速行駛於右側車道之自用小客車左後方，復因
    甲○○所駕營業貨運曳引車之擦撞力，以及丙○○超速行駛，車體較為不穩之雙
    重因素，致丙○○所駕駛之自小客車因而失控驟然左斜，再右斜衝入外側車道西
    側以紐澤西護欄屏障之拓寬工程施工區，並撞及泰國籍施工人員ＩＮＴＨＡＲＡ
    ＭＡＮＥＥ  ＡＭＮＡＴ、ＳＯＭＫＨＵＡＮ  ＳＵＥＰＡＮ，致ＩＮＴＨＡＲ
    ＡＭＡＮＥＥ  ＡＭＮＡＴ顱骨開放性骨折、腦挫傷而當場死亡，ＳＯＭＫＨＵ
    ＡＮ  ＳＵＥＰＡＮ則顱內出血，經送醫後延至同年月二十七日二十二時四十五
    分死亡，另致乘客乙○○受有前額、口唇、左肩、兩膝挫擦傷及右頰、下巴裂傷
    之傷害。
二、案經乙○○對甲○○告訴及內政部警政署國道公路警察局第三警察隊報請臺灣彰
    化地方法院檢察署偵查起訴。
    理  由
一、訊據被告丙○○供承於右揭時、地駕車超速行駛，其後因遭擦撞致車輛失控驟然
    左斜，再右斜衝入外側車道西側之拓寬工程施工區，致人死、傷等情，惟辯稱：
    係因被告甲○○駕駛營業貨運曳引車驟然變換車道，擦撞伊所駕駛之自小客車左
    後方，致伊所駕車輛失控云云。訊據被告甲○○固不否認於右揭時、地駕車行駛
    ，與被告丙○○所駕之自小客車發生碰撞，其後因自小客車衝入外側車道西側之
    拓寬工程施工區，致人死、傷等情，惟否認其有任何過失，辯稱：伊原係行駛於
    內側車道，當時有想要變換車道，已打方向燈，但尚未變換車道，係被告丙○○
    駕車失控由外向內擦撞伊所駕之曳引車所致云云。經查：（一）右揭犯罪事實業
    據告訴人乙○○指訴及證人丁○○證述纂詳，並有道路交通事故調查報告表一份
    、現場照片十張及道安醫院出具之乙○○診斷證明書一份附卷可稽；另被害人Ｉ
    ＮＴＨＡＲＡＭＡＮＥＥ  ＡＭＢＡＴ、ＳＯＭＫＨＵＡＮ  ＳＵＥＰＡＮ確因
    本件車禍死亡，亦經臺灣彰化地方法院檢察署檢察官督同檢驗員相驗明確，製有
    勘驗筆錄、相驗屍體證明書及驗斷書各一份在卷可參。（二）本件依卷附道路交
    通事故調查報告表之現場圖顯示車牌號碼ＧＨ─九九九六號自用小客車於直向行
    駛中係驟然左斜，且其右輪有明顯左斜胎痕，左輪則無，顯非正常行使所致，堪
    信於左斜之起點當時，該車已然失控。（三）次依證人即案發當時至現場處理之
    警員王台生證稱：自小客車之左側後方有擦痕，大貨車（指ＸＫ─九一二號營業
    貨運曳引車，下同），白色保險桿部分係補土的，不是撞擊之痕跡，撞擊之痕跡
    是在右前輪螺絲，螺絲上有小客車之漆痕，大貨車前方保險桿下方突出的地方，
    就是兩車保險桿擦撞之地方等語，此核與現場所拍攝之車輛受損相片，其中營業
  貨運曳引車之前方保險桿右前方偏右處上方有白色補土痕跡，保險桿右前方偏右
    處下方則有明顯擦痕，以及小客車左側後方有明顯擦撞凹痕相符，堪先認定。而
    依常理判斷，倘係自小客車先行左斜，傾入內側車道，以前開道路交通事故調查
    報告表所附現場圖顯示自小客車之左斜幅度甚大，則兩車之撞擊點應係在營業貨
    運曳引車前方保險桿之右前方偏前處，至少亦應在保險桿前方與右方之轉折處，
    斷無可能位於營業貨運曳引車前方保險桿之右前方偏右處，顯然與前揭證人證詞
    及現場相片所顯示之車輛撞擊點受損位置不符；反之，倘係營業貨運曳引車在內
    側車道行駛，於欲變換至外側車道時，右側車頭擦撞及外側車道自小客車之左側
    後方，其擦撞處即屬可能位於營業貨運曳引車前方保險桿之右前方偏右處，核與
    前開證人證詞及現場相片所顯示之車輛撞擊點受損位置相符，是被告丙○○所陳
    關於本件車禍發生擦撞過程部分，核與客觀跡證相符，其此部份所辯應為可採；
    而被告甲○○前開所辯關於本件車禍發生擦撞過程部分，核與客觀跡證不符，自
    難遽信。至於證人王台生雖為本件車禍之現場處理警員，然於本件既未經依法受
    委任實施鑑定，其非屬鑑定人而僅屬證人，其所為認本件車禍係因自小客車變換
    車道不當，而與營業貨運曳引車發生撞擊之個人意見或推測之詞，依刑事訴訟法
    第一百六十條規定，尚不得作為證據，況其所為個人意見或推測之詞，亦與前開
    客觀跡證不符，為本院所不採，附此敘明。（四）被告丙○○所駕自小客車遭被
    告甲○○所駕營業貨運曳引車擦撞，固為其失控原因之一，然其超速行駛係屬不
    安全之駕駛行為，客觀導致車身較為不穩，當然亦係該自小客車失控之原因之一
    ，自亦難認其超速駕駛之行為與本件自小客車失控全然無因果關係，雖就本件車
    禍而言，其超速行駛之過失程度較諸被告甲○○之驟然變換車道而擦撞他車之過
    失程度，前者顯然較輕於後者，惟被告丙○○就本件車禍仍無從解免其過失之責
    甚明。（五）按汽車在行駛途中，不得驟然或任意變換車道，如欲變換車道時，
    應先顯示方向燈告知前後車輛，並保持安全距離及間隔，方得變換車道；又汽車
    行駛高速公路，應依速限標誌指示，高速公路交通管制規則第十一條、第五條第
    一項前段分別定有明文，被告二人自應遵守上開規定，且依當時情形，並無不能
    注意之情形，竟均疏於注意而肇事，被告二人自均具有過失無訛。又本件經送臺
    灣省彰化縣區車輛行車事故鑑定委員會及臺灣省車輛行車事故覆議鑑定委員會鑑
    定結果，其中關於認定被告甲○○駕駛營業貨運曳引車貿然變換車道不當，為肇
    事原因，以及臺灣省車輛行車事故覆議鑑定委員會第二次鑑定結果認定丙○○駕
    駛自小客車超速行駛，有違規定之鑑定意見，與本院認定相同，併予參酌外，其
    餘就被告丙○○所為之鑑定意見，核與本院前開認定其超速行駛係屬不安全之駕
    駛行為，客觀導致車身較為不穩，當然亦係該自小客車失控之原因之一之結果不
    同，是該部分之鑑定意見尚無從採取，併予補明。末查被害人ＩＮＴＨＡＲＡＭ
    ＡＮＥＥ  ＡＭＢＡＴ、ＳＯＭＫＨＵＡＮ  ＳＵＥＰＡＮ及告訴人乙○○，分
    別係因被告二人之過失行為以致死亡、受傷，二者間當然具有相當因果關係。綜
    上所述，本件事證明確，被告二人犯行，均洵堪認定，應予依法論科。
二、核被告甲○○所為，係犯刑法第二百七十六條第二項之業務過失致死罪、第二百
    八十四條第二項前段之業務過失傷害罪。被告丙○○所為，係犯同法第二百七十
    六條第一項之過失致死罪。又按刑法上所謂業務，係指個人基於其社會地位繼續
    反覆所執行之事務，最高法院著有七十一年臺上字第一五五０判例可稽。查本件
    被告丙○○為太升企業有限公司之負責人，其雖常駕車外出接洽公司業務，然其
    僅係以車輛充為交通工具，其接洽業務與駕車之間並無必然之關連，尚難遽認其
    係以駕駛為其業務或附隨業務之人，是公訴人認被告丙○○係犯刑法第二百七十
    六條第二項之業務過失致死罪，尚有未洽，應予變更。另被告二人各自一過失行
    為致ＩＮＴＨＡＲＡＭＡＮＥＥ  ＡＭＢＡＴ、ＳＯＭＫＨＵＡＮ  ＳＵＥＰＡ
    Ｎ死亡，被告甲○○並同時致告訴人乙○○受傷，均為想像競合犯，被告甲○○
    應從一重之業務過失致死罪處斷，被告丙○○應依過失致死罪處斷。爰審酌被告
    甲○○、丙○○二人犯罪之方法、目的、手段、所生危害、過失程度及其尚未與
    被害人家屬達成和解，賠償民事損害，以及被告甲○○犯後猶一再飾詞卸責，未
    見悔悟等一切情狀，分別量處如主文所示之刑，以示懲儆。
據上論斷，應依刑事訴訟法第二百九十九條第一項前段、第三百條，刑法第二百七十
六條第二項、第二百八十四條第二項前段、刑法第二百七十六條第一項、第五十五條
，罰金罰鍰提高標準條例第一條前段，判決如主文。
本案經檢察官羅美秀到庭執行職務。
中      華  民      國      九十一      年     九     月    三十    日
                                臺灣彰化地方法院交通法庭
                                    法      官  李  進  清
右正本證明與原本無異。
如不服本判決，應於判決送達後十日內向本院提出上訴狀( 須附繕本 )。
告訴人或被害人對於判決如有不服具備理由請求檢察官上訴者，其上訴期間之計算係
以檢察官收受判決正本之日期為準。
                                    法院書記官  張  木  松
中      華      民      國      九十一      年      十     月     三    日
刑法第二百七十六條
因過失致人於死者，處二年以下有期徒刑、拘役或二千元以下罰金。
從事業務之人，因業務上之過失犯前項之罪者，處五年以下有期徒刑或拘役，得併科
三千元以下罰金。
刑法第二百八十四條
因過失傷害人者，處六月以下有期徒刑、拘役或五百元以下罰金。致重傷者，處一年
以下有期徒刑、拘役或五百元以下罰金。
從事業務之人，因業務之過失傷害人者，處一年以下有期徒刑、拘役或一千元以下罰
金。致重傷者，處三年以下有期徒刑、拘役或二千元以下罰金。
